臺灣臺南地方法院民事判決　　　　　　　95年度訴字第1294號
原　　　告　甲○○○○○○○○.
法定代理人　乙○○
被　　　告　丙○○○
訴訟代理人　己○○
上列當事人間請求給付借款事件，經本院於民國95年12月26日言
詞辯論終結，判決如下：
    主  文
原告之訴及假執行之聲請均駁回。
訴訟費用由原告負擔。
    事 實 及 理 由
一、按訴狀送達後，原告不得將原訴變更或追加他訴，但被告於
    訴之變更或追加無異議，而為本案之言詞辯論者，視為同意
    變更或追加，民事訴訟法第255條第2項定有明文。查原告向
    本院聲請支付命令時，係主張訴外人丁○○於民國86年8月3
    日邀同被告丙○○○、訴外人伍將華為連帶保證人，向原告
    借款新台幣（下同）800,000元，然訴外人丁○○僅繳息至
    91年11月11日，尚欠本金630,000元及約定之利息及違約金
    等，為此爰依兩造消費借貸及連帶保證契約法律關係，聲請
    核發支付命令：被告應與訴外人丁○○、伍將華等人連帶給
    付原告630,000元，及自民國91年11月12日起算之約定利息
    及違約金等情；嗣因被告聲明異議而應以支付命令聲請視為
    起訴後，原告復於95年10月4日具狀主張：訴外人伍將華另
    於86年8月4日邀同訴外人丁○○、被告為連帶保證人，復向
    原告借款800,000元，然訴外人伍將華僅繳息至91年11月11
    日，尚欠本金480,000元及約定之利息及違約金未償，為此
    並爰依兩造另筆消費借貸及連帶保證契約法律關係，追加請
    求被告應給付原告1,110,000元，及自91年11月12日起算之
    約定利息及違約金等情，核屬訴之追加，惟被告就原告追加
    部分均無異議，而為本案言詞辯論，揆諸前揭規定意旨，自
    應准許，合先敘明。
二、原告起訴主張：緣訴外人丁○○於86年8月4日邀同訴外人伍
    將華、被告等人為連帶保證人，向原告借貸800,000元，約
    定借款期限自86年8月4日起至93年8月4日止，分84期平均攤
    還，利息按週年利率百分之9.6計算，如有未按期攤還本金
    或按月繳付利息又未經核准時，按月加收應收利息百分之五
    十之違約金，且債務視為全部到期，詎訴外人丁○○於91年
    11月11日繳納利息後，即未依約繳納本息，尚欠本金630,00
    0元，及自91年11月12日起算之約定利息及違約金；又訴外
    人伍將華於86年8月4日邀同訴外人丁○○、被告為連帶保證
    人，向原告借貸800,000元，約定借款期限自86年8月4日起
    至93年8月4日止，分84期平均攤還，利息按週年利率百分之
    9.6計算，如有未按期攤還本金或按月繳付利息又未經核准
    時，按月加收應收利息百分之五十之違約金，且債務視為全
    部到期，詎訴外人伍將華於91年11月11日繳納利息後，即未
    依約繳納本息，尚欠本金480,000元，及自91年11月12日起
    算之約定利息及違約金，雖經原告屢次催討，被告均無置理
    ，為此爰依兩造連帶保證契約法律關係，提起本件訴訟，並
    聲明求為判決：被告應給付原告1,110,000元，及自91年11
    月12日起至清償日止，按年息百分之9.6計算之利息，暨自
    91年11月12日起至清償日止，按上開利息百分之三十計算之
    違約金，原告並願供擔保，請准宣告假執行等情。
三、被告則以：緣訴外人伍將華於86年間擔任原告之社長並邀請
    被告入社，被告為替其增加業績，乃同意加入原告成為社員
    ，當時訴外人伍將華稱只需被告將身份證影本交付給他即可
    辦理入社事宜云云，故被告僅交付訴外人伍將華關於被告之
    身分證影本，不曾交付印章予任何人，直至被告收到鈞院寄
    交之支付命令，始赫然發現訴外人伍將華偽造被告之簽名及
    偽刻被告印章而據以偽造被告擔任其與訴外人丁○○借款連
    帶保證人之借據，並持以向原告借貸，實則被告絕無向原告
    表示同意擔任訴外人丁○○、伍將華等人借款之連帶保證人
    之意思，更不曾在原告社員名冊上用印，而被告既未與原告
    訂定連帶保證契約，自無須就上開二筆債務負連帶清償責任
    ，為此聲明求為判決：原告之訴駁回，如受不利判決，被告
    願供擔保，請准宣告免予假執行等語，資為抗辯。
四、按當事人主張有利於己之事實者，就其事實有舉證之責任，
    民事訴訟法第277條前段定有明文，是以如被告係否認曾與
    原告訂立買賣、消費借貸或連帶保證等之契約，按照舉證責
    任分配之原則，自應由主張買賣、消費借貸或連帶保證等契
    約存在之原告，就訂立買賣、消費借貸或連帶保證等契約之
    事實負舉證之責（最高法院28年上字第11號判例同此意旨）
    。查原告起訴所主張之事實，固據提出借據二份、還款紀錄
    單二份、支出/轉帳傳票二份等文件，並聲請訊問證人即原
    告借款對保人員戊○○為證，惟上情已為被告所否認，辯稱
    ：伊不曾在上開借據上簽名或用印，該借據上關於「丙○○○」之簽名及印文，乃他人所為等語。本院查：
   1、原告提出之借據二份，其中關於借款人即訴外人丁○○部
      分，連帶保證人「伍將華」及「丙○○○」之簽名字跡完
      全一致；至另一份關於借款人即訴外人伍將華之借據，借
      款人「伍將華」及連帶保證人「丙○○○」之簽名字跡亦
      屬相同等情，業據本院核閱屬實，則上開二份借據關於「
      伍將華」及「丙○○○」之簽名顯係同一人所為，然上開
      二份借據上關於「丙○○○」簽名字樣，卻與被告於本件
      訴訟之95年7月25日聲明異議狀上之簽名迥異，依此，原
      告所提借據上關於「丙○○○」之簽名，顯難認係被告親
      自所寫。
   2、雖原告亦無從肯認是否被告本人與借款人一同親自前來原
      告社內對保及借款，但主張：被告既有入社，並於社員名
      冊上用印，而原告核對借據上關於被告「丙○○○」之印
      文，與原告社員名冊上關於被告之會員印文均相一致，顯
      見被告縱非親自簽名，亦有於借據上用印之實，自應擔負
      連帶保證之責等語，然查，證人即原告前辦理貸款手續之
      專任職員戊○○於本院審理時證稱：「（問：對原告所提
      借據兩份有何意見？（提示））‧‧這借據都是寫好了，
      章也蓋好了。我沒有親眼看到被告在現場蓋印章。我只是
      在借據都已經蓋好印章以後，單純就借據上之印章與會員
      名冊上之印章予以核對而已，核對相符，我就在對保人欄
      上用印。（問：放款的流程？）借款人來互助社（即原告
      辦公處所）拿借據回去書寫，我審查借據上的印章是否為
      社員名冊上的印章後，就將這借據送到放款審查委員審查
      ，由他們決定是否放款，至於審查委員是否會找借款申請
      人來約談我不清楚。」等語（見本院95年10月24日言詞辯
      論筆錄），而原告對證人上開證述情節均予是認，並稱：
      審查委員會向借款人確認借款用途，但是否將連帶保證人
      一起找來約談，則不一定，有可能只是電話聯絡，而本件
      放款程序，當時審查委員均不記得有徵詢過連帶保證人即
      被告。至於原告社員入社登記手續，亦是證人戊○○所處
      理，原告之入社手續無須本人親自為之，可以委託他人辦
      理，原告亦可接受以電話申請入社之方式，只是申請入社
      後，必需至少三個月以上期間才可向原告借款等語（見本
      院前開筆錄及95年11月8日言詞辯論筆錄）。由是觀之，
      本件放款手續，原告並未切實與借款人、連帶保證人本人
      親自對保，至多僅是核對借據上之印文是否與會員名冊之
      印文是否相符，以及由原告審查委員向借款人確認借款用
      途後，即行放款。然原告所提之會員名冊上關於被告「丙○○○」之印文，縱與本件借據上關於被告「丙○○○」
      之印文相符，但因原告之入社申請既無必由申請入社之本
      人親自為之，則該會員名冊上關於被告「丙○○○」之印
      文，又如何認定確為被告本人或其授權所為？今被告既否
      認伊有於上開會員名冊及借據上蓋用「丙○○○」之印文
      ，亦否認伊持有或授權他人代刻該印章，原告又何以僅憑
      借據上關於「丙○○○」之印文與其會員名冊上關於會員
      「丙○○○」之印文相符一節，即足說服他人關於被告就
      本件借款確有為連帶保證之旨之事實？此外，原告即未能
      提出其他證據資料以舉證被告於本件借款確有締結連帶保
      證契約之實，則揆諸前揭法規及判例意旨之說明，原告就
      其主張之事實顯未能舉證以實其說。
五、從而，原告本於兩造連帶保證契約法律關係，訴請被告應給
    付原告借款1,110,000元，及自91年11月12日起至清償日止
    ，按年息百分之9.6計算之利息，暨自91年11月12日起至清
    償日止，按上開利息百分之三十計算之違約金等情，尚屬無
    據，不應准許。
六、原告之訴既經駁回，其假執行之聲請已失所附麗，應併予駁
    回。
七、據上論結，原告之訴為無理由，依民事訴訟法第78條，判決
    如主文。
中　　華　　民　　國　　96　　年　　1 　　月　　9 　　日
                  民事第三庭    法　官　林彥君
以上正本係照原本作成
如對本判決上訴，須於判決送達後20日內向本院提出上訴狀
中　　華　　民　　國　　96　　年　　1 　　月　　9 　　日
                                書記官　張豐榮
